【裁判字號】    98,交訴,72
【裁判日期】    981020
【裁判案由】    公共危險等
【裁判全文】
臺灣屏東地方法院刑事判決              98年度交訴字第72號
公  訴  人  臺灣屏東地方法院檢察署檢察官
被      告  甲○○
上列被告因公共危險等案件，經檢察官提起公訴（98年度偵字第
3849號），本院判決如下：
    主  文
甲○○犯不能安全駕駛動力交通工具罪，累犯，處有期徒刑月
；又犯過失傷害罪，處有期徒刑月；又犯肇事致人受傷逃逸罪
，累犯，處有期徒刑捌月。應執行有期徒刑壹年。
    事  實
一、甲○○前因竊盜案件，經臺灣高雄地方法院以95年度簡上字
    第248 號判決處有期徒刑3 月確定，於民國96年4 月19日易
    科罰金執行完畢。詎仍未戒慎行止，於98年3 月22日20許，
    在屏東縣屏東市某夜市小吃攤飲用高梁酒後，已達不能安全
    駕駛動力交通工具之程度，猶無駕駛執照而駕駛車牌號碼44
    79-XM 號自小客車，沿屏東縣屏東市○○路由西往東方向行
    駛，於98年3 月23日凌晨0 時15分許，行經民安路79之2 號
    前時，即因不勝酒力而撞擊停放路旁之車牌號碼D7-0867 號
    、F6-0268 號、VU-9049 號3 輛自小客車後，仍未生警惕而
    逕行駕車離去，迄於同日凌晨0 時30分許，其沿屏東縣屏東
    市○○路由西往東方向行駛，行經民生路與民教路之交岔路
    口時，原應注意飲用酒類後其吐氣所含酒精濃度超過每公升
    0.25毫克時，不得駕車，且汽車行駛至交岔路口，其行進應
    遵守燈光號誌，而依當時天候晴、夜間有照明、柏油路面乾
    燥無缺陷、無障礙物、視距良好，客觀上並無不能注意之情
    事，竟疏未注意而闖越紅燈，致其自小客車左前車頭自後方
    撞擊於該處停等紅燈、車牌號碼GM6-220 號由丙○○騎乘搭
    載乙○○之重型機車，丙○○、乙○○因而人車彈起向前滑
    行17.6公尺後墜地，丙○○受有左足挫傷、右腳3 ×1.5 公
    分及1 ×0.5 公分撕裂傷、左肩胛間挫傷等傷害（經丙○○
    撤回告訴，由本院不另為不受理判決之諭知，詳下述），乙○○則受有右脛骨與腓骨上端閉鎖性骨折等傷害。詎甲○○
    於肇事致人受傷後，竟未停車察看，且未為必要之救護或適
    當處置，而基於肇事逃逸之犯意駕車逃離現場。嗣經目擊民
    眾記下甲○○之車牌號碼報警處理，為警循線於同日凌晨0
    時50分許在屏東縣屏東市○○路國仁醫院急診室前尋獲甲○○人車，並於同日凌晨1 時44分許對甲○○施以呼氣酒精濃
    度檢測，測得其呼氣之酒精濃度達0.91MG/L（即每公升0.91
    毫克），始悉上情。
二、案經丙○○、乙○○訴由屏東縣政府警察局屏東分局報告臺
    灣屏東地方法院檢察署檢察官偵查起訴。
    理  由
一、證據能力部分：
    按被告以外之人於審判外之言詞或書面陳述，除法律有規定
    者外，不得作為證據；惟被告以外之人於審判外之陳述，雖
    不符刑事訴訟法第159 條之1 至第159 條之4 之規定，而經
    當事人於審判程序同意作為證據，法院審酌該言詞陳述或書
    面陳述作成時之情況，認為適當者，亦得為證據，當事人、
    代理人或辯護人於法院調查證據時，知有刑事訴訟法第159
    條第1 項不得為證據之情形，而未於言詞辯論終結前聲明異
    議者，視為有前項之同意，刑事訴訟法第159 條第1 項、第
    159 條之5 第1 項、第2 項分別定有明文。經查，本判決下
    列所引用之被告以外之人於審判外之陳述或非供述證據，檢
    察官、被告於本院言詞辯論終結前均未聲明異議，本院審酌
    該等證據資料製作時並無不當取供之情況，認以之作為證據
    應屬適當，揆諸前開規定，該等證據資料為有證據能力，合
    先敘明。
二、認定犯罪事實之證據及理由：
    訊據被告甲○○固坦承其先於前揭時、地酒後駕駛車牌號碼
    4479-XM 號自小客車上路，後撞擊車牌號碼GM6-220 號重型
    機車，致機車乘客乙○○成傷之事實，惟矢口否認有何肇事
    逃逸之犯行，辯稱：伊當時已意識不清，不知道發生交通事
    故，不是故意逃逸云云。經查：
  (一)被告於前揭時、地飲用酒類後，駕駛車牌號碼4479-XM 號自
    小客車上路，而過失肇事致車牌號碼GM6-220 號重型機車之
    乘客乙○○成傷之事實，除經證人即告訴人乙○○於警詢時
    （見警卷第12至13頁）、證人丙○○於警詢、偵訊及本院審
    理中（見警卷第10至12頁左面、偵卷第5 至7 頁、本院卷第
    50至51頁）指述綦詳，另有道路交通事故現場圖2 紙、A3類
    道路交通事故調查報告表1 紙、道路交通事故調查報告表
    (一)(二)各1 紙、道路交通事故當事人酒精測定紀錄表1 紙、刑
    法第一百八十五條之三案件測試觀察紀錄表1 紙、屏東縣警
    察局指揮中心受理110 報案紀錄單3 紙、財團法人屏東基督
    教醫院診斷證明書1 紙（以上見警卷第14至19、21、28、29
    、31、37頁）、現場及車損照片19張（見警卷第40至49頁）
    在卷可證，俱徵被告前揭不利於己之自白與事實相符。又按
    刑法第185 條之3 所謂「不能安全駕駛」，乃抽象危險犯，
    原不以發生具體危險為必要，而當汽機車駕駛人呼氣酒精濃
    度達0.25MG/L時，將造成輕度協調功能降低；當呼氣酒精濃
    度達0.5 MG/L時，將造成反應變慢、感覺降低及影響駕駛；
    當呼氣酒精濃度達0.75MG/L時，將造成思考及個性行為之改
    變；當呼氣酒精濃度達1.0MG/L 時，將造成中度中毒而產生
    步態不穩、噁心、嘔吐、精神混惑不清，此有行政院國軍退
    除役官兵輔導委員會臺北榮民總醫院88年8 月5 日（88）北
    總內字第26868 號函可資參照。查本件被告為警查獲後，測
    得其呼氣之酒精濃度達0.91MG/L一事，有上開道路交通事故
    當事人酒精測定紀錄表1 紙附卷足稽，揆諸前揭說明，益徵
    被告於98年3 月22日20時許駕車上路時，確已達於不能安全
    駕駛之程度。
  (二)至被告辯稱不知肇事而無逃逸犯意乙節，經查：證人丙○○
    迭於警詢、偵訊及本院審理中證稱：事發時伊騎乘車牌號碼
    GM6-220 號重型機車搭載乙○○在民生路上民教路口處停等
    紅燈，對方（指車牌號碼4479-XM 號自小客車，下同）由右
    後方直接撞上來，其左前車頭撞擊伊機車之右後部位，伊與
    乙○○均飛起往前滑行10幾公尺後跌落地面，對方沒有停車
    就直接離開現場，因為撞擊聲音很大，有民眾出來報警，有
    一位小姐給伊對方之車牌號碼，並告訴伊說對方往麟洛方向
    行駛，撞倒伊後開到對向車道去再開回原車道等語（見警卷
    第10至12頁左面、偵卷第5 至7 頁、本院卷第50至51頁），
    證人乙○○於警詢時證稱：伊被對方撞擊後飛起往前滑行約
    17.6公尺，對方沒有停車就直接離開現場等語（見警卷第12
    至13頁），證人即屏東縣政府警察局交通隊承辦警員鐘永能
    於本院審理時結稱：肇事車輛（指車牌號碼4479-XM 號自小
    客車，下同）毀損情形嚴重，左前輪爆胎，左後視鏡掉落於
    現場，左前保險桿嚴重碰撞毀損等語（見本院卷第51至52頁
    ），另佐以前揭現場及車損照片，可見於事故發生後車牌號
    碼GM6-220 號重型機車之汽車號牌右側彎折、尾燈罩掉落（
    見照片編號、），且滑行至路口對向之斑馬紋行人穿越
    道線處始倒地（見照片編號至），車牌號碼4479-XM 號
    自小客車則左前側車頭毀損及保險桿脫落、左前輪爆胎、左
    後照鏡斷裂（見照片編號、、、、、、），
    顯見上開事故之撞擊力道非屬輕微，聲響亦甚為巨大。核諸
    被告於肇事後，仍能駕車行至國仁醫院急診室前始為警查獲
    ，則被告對此近距離之碰撞豈能全然無視，對碰撞所生之噪
    音及震動又豈有毫無所感之理？俱徵被告於事發之際已知悉
    其撞及他車肇事，其前揭所辯殊無可採。從而被告於肇事後
    有自己為肇事者之認識，對於被害人可能因事故而傷亡亦得
    預見，卻未下車探視被害人，或留於現場協力處理後續事宜
    ，即逕行離開現場，其主觀上有肇事致人傷亡後逃逸之犯意
    ，客觀上則有逃逸犯行，至為顯然。
  (三)綜上各述，本案事證明確，被告犯行均堪認定，應予依法論
    科。
三、論罪科刑部分：
    核被告所為，係犯刑法第185 條之3 之不能安全駕駛動力交
    通工具罪、同法第284 條第1 項前段之過失傷害罪、同法第
    185 條之4 之肇事致人受傷而逃逸罪。被告所犯上開3 罪，
    犯意各別，行為互殊，應予分論併罰。被告為汽車駕駛人，
    無駕駛執照且酒醉駕車，有公路監理電子閘門查詢資料1 紙
    （見本院卷第11頁）及上開道路交通事故當事人酒精測定紀
    錄表1 紙在卷可考，其因而致人受傷，應依道路交通管理處
    罰條例第86條第1 項之規定，就其所犯過失傷害罪部分加重
    其刑。被告有如犯罪事實項下所載之前科紀錄，有臺灣高等
    法院被告前案紀錄表1 份附卷可稽，其於徒刑執行完畢後5
    年內，故意再犯本案有期徒刑以上之不能安全駕駛動力交通
    工具罪及肇事致人受傷而逃逸罪，為累犯，應依刑法第47條
    第1 項規定就此2 罪部分加重其刑。爰審酌被告有竊盜前科
    ，素行品行非佳，其明知駕駛執照早遭註銷，且酒後駕駛乃
    政府三令五申所禁，仍酒後駕車上路，致撞傷告訴人，復於
    肇事後逃逸，所為輕忽公共安全，損害他人身體健康，並影
    響車禍之調查及被害人民事求償權之行使，犯後則未坦承全
    部犯行，亦未能就過失傷害部分與被害人乙○○成立調解，
    態度難謂良好，惟念及其屢因肝硬化、糖尿病而住院治療，
    健康狀況堪慮，併其犯罪之動機、目的、生活狀況、智識程
    度及公訴人之求刑意旨等一切情狀，分別量處如主文所示之
    刑，並定其應執行刑，以示懲儆。
四、不另為不受理判決部分：
  (一)公訴意旨另謂：被告甲○○於98年3 月23日凌晨0 時30分許
    ，駕駛車牌號碼4479-XM 號自小客車沿屏東市○○路由西往
    東方向行駛，行經該路段與民教路之交岔口時，本應注意車
    前狀況，並隨時採取必要之安全措施，而依當時天候晴、夜
    間有照明、路面乾燥、無缺陷、無障礙物、視距良好，客觀
    上並無不能注意之情事，適丙○○騎乘車牌號碼GM6-220 號
    重型機車搭載乘客乙○○，在上開路段停等紅燈號誌，被告
    因不勝酒力，竟疏於注意，自後方撞及丙○○所騎乘上開重
    型機車，丙○○、乙○○因而人車倒地，丙○○受有左足挫
    傷、右腳撕裂傷、左肩胛挫傷等傷害，因認被告此部分亦涉
    有刑法第284 條第1 項過失傷害罪嫌等語。
  (二)按告訴乃論之罪，告訴人於第一審辯論終結前得撤回其告訴
    ，又告訴經撤回者，應諭知不受理之判決，刑事訴訟法第23
    8 條第1 項、第303 條第3 款分別定有明文。查被告此部分
    犯嫌經起訴書認觸犯刑法第284 條第1 項過失傷害罪，依同
    法第287 條前段之規定，須告訴乃論。茲據告訴人丙○○於
    本院行準備程序時當庭撤回告訴（見本院卷第19頁左面98年
    8 月5 日準備程序筆錄），因起訴意旨認此部分與被告前揭
    論罪科刑之過失傷害罪部分係一行為觸犯數罪名，有想像競
    合犯之裁判上一罪關係，爰不另為不受理判決之諭知，附此
    敘明。
據上論斷，應依刑事訴訟法第299 條第1 項前段，刑法第185 條
之3 、第284 條第1 項前段、第185 條之4 、第47條第1 項、第
51條第5 款，道路交通管理處罰條例第86條第1 項，刑法施行法
第1 條之1 ，判決如主文。
本案經檢察官潘國威到庭執行職務。
中    華    民    國    98    年    10    月    20    日
                  交通法庭  審判長法  官  邱明弘
                                  法  官  戴韻玲
                                  法  官  李珮妤
以上正本證明與原本無異。
如不服本判決應於收受判決後10日內向本院提出上訴書狀，並應
敘述具體理由；其未敘述上訴理由者，應於上訴期間屆滿後20日
內向本院補提理由書（均須按他造當事人之人數附繕本）「切勿
逕送上級法院」。
中    華    民    國    98    年    10    月    21    日
                                  書記官  劉淑蓉
附錄本案論罪科刑法條：
中華民國刑法第185條之3
服用毒品、麻醉藥品、酒類或其他相類之物，不能安全駕駛動力
交通工具而駕駛者，處1 年以下有期徒刑、拘役或科或併科15萬
元以下罰金。
中華民國刑法第185條之4
駕駛動力交通工具肇事，致人死傷而逃逸者，處6 月以上5 年以
下有期徒刑。
中華民國刑法第284條第1項
因過失傷害人者，處6 月以下有期徒刑、拘役或5 百元以下罰金
，致重傷者，處1 年以下有期徒刑、拘役或5 百元以下罰金。


司法院資訊處製作；財團法人民間司法改革基金會備份。
